【裁判字號】    88,上訴,1156
【裁判日期】    890229
【裁判案由】    違反水利法
【裁判全文】
臺灣高等法院高雄分院刑事判決    八十八年度上訴字第一一五六號
    上  訴  人  臺灣屏東地方法院檢察署檢察官
    上  訴  人  甲○○
    即  被  告
    選任辯護人  蘇精哲  律師
                鄭銘仁
                范仲良
    被      告  丙○○
    選任辯護人  游雪莉  律師
                江雍正
                吳建勛
    被      告  乙○○
右上訴人因被告違反水利法等案件，不服臺灣屏東地方法院八十八年度訴字第六十四
號中華民國八十八年五月十四日第一審判決（起訴案號：臺灣屏東地方法院檢察署八
十七年度偵字第五二五六號），提起上訴，本院判決如左：
      主  文
原判決關於甲○○、丙○○部分撤銷。
甲○○共同連續在行水區內擅採砂石，致生公共危險，處有期徒刑貳年。
丙○○共同連續在行水區內擅採砂石，致生公共危險，處有期徒刑拾月，緩刑肆年。
其他上訴駁回。
      事  實
一、甲○○曾於八十五年間因違反水利法案件，經臺灣屏東地方法院於八十五年十二
    月二十六日判處有期徒刑八月，緩刑三年，並於八十六年二月二十八日確定，於
    八十六年四月一日緩刑報結；係蓮順砂石行負責人，意圖為自己不法所有，基於
    概括之犯意，以一日工資新臺幣（下同）七千元之代價，僱用有犯意聯絡，亦基
    於概括犯意之丙○○駕駛丙○○所有之ＳＨ二００挖土機，自八十七年八月二日
    下午三時許起，在屏東縣新埤鄉力力溪河床行水區內屏東縣大嚮營段一─一號河
    床地之行水區內（即甲○○申請許可土石採石區標示旗一、二號外側範圍約八十
    公尺之河床行水區）擅採砂石，前後約十幾輛砂石車（每輛砂石車約可載運十五
    立方公尺砂石），迄至八十七年八月二日（即當日）下午五時二十分許，在屏東
    縣新埤鄉力力溪河床行水區內屏東縣大嚮營段一─一號河床地之行水區內，丙○○復駕駛其所有之ＳＨ二００挖土機，擅自挖掘、盜採砂石約四立方公尺，並裝
    載入前來購買砂石之乙○○所有拼裝大貨車（無車牌）上，致生損害於主管機關
    屏東縣政府對該河川之管理權益，及影響河床結構及安全，致生公共危險，旋經
    在現場埋伏之警員當場查獲，並扣得前開丙○○所有駕駛之ＳＨ二００挖土機一
    台、乙○○所有拼裝大貨車（無車牌）一台（嗣經會勘單位於八十七年八月三日
    中午十二時三十分許，至屏東縣春日鄉力力溪加禮寮堤防距堤腳二五０公尺處覆
    勘經丈量結果，長約五．五公尺、寬約四．五公尺、深約０．一六公尺，約四立
    方公尺）。
二、案經屏東縣警察局移送臺灣屏東地方法院檢察署檢察官偵查起訴。
      理  由
壹、原判決撤銷部分（即被告甲○○、丙○○部分）：
一、訊據上訴人即被告甲○○對於其係蓮順砂石行負責人及僱用被告丙○○挖採砂石
    之事實固不諱言，惟矢口否認有盜採砂石，辯稱：伊所採取之砂石均係在合法申
    請許可之範圍內挖採之砂石，而八十七年八月二日下午五時二十分，當時公司已
    下班，被告丙○○與被告乙○○如何在採石區外盜採砂石，純係被告丙○○個人
    之行為，伊根本不知道，自不能由其負擔該項責任，伊確未曾盜採砂石云云。惟
    查：前揭事實，業據被告丙○○於警訊、偵查時供承不諱，被告丙○○於警訊時
    供稱：因為老板甲○○指示我去挖採的；被告乙○○於警訊所供述已有二、三輛
    砂石車載運至堤防外之蓮順砂石場進料，確實是在許可範圍外挖採的；我於八月
    二日下午約十五時許，才到許可範圍外挖採砂石，其數量大約十幾輛砂石車；大
    約每輛砂石車可載運十五立方公尺的砂石（以上見警卷第二頁反面、第四頁正、
    反面）；於偵查時供稱：是甲○○叫我挖的；在該處挖了十餘車，每車十五立方
    公尺；確實是甲○○叫我挖的（見偵查卷第二十三頁正、反面）。且同案被告乙○○亦於警訊時供稱：當時我也有看到二、三部大卡車在那邊載運到對面的蓮順
    砂石行（見警卷第八頁反面）；於偵查時供稱：我是去向甲○○所有的蓮順砂石
    行購買，自行到上述地點載運（見偵查卷第二十四頁）。由被告丙○○、乙○○
    彼此間之供述，顯然被告甲○○與被告丙○○間彼此有犯意聯絡、行為分擔，已
    足認定。此外復有屏東縣政府、屏東縣警察局刑事組之會勘紀錄、現場位置圖、
    現場照片（以上分別見偵查卷第三十頁、第三十一頁、第三十二頁、第三十八頁
    至第五十二頁）及挖土機一輛扣案可資佐證。而八十七年八月二日案發當天警方
    人員係於十五時三十分許，先由四人至現場外堤防邊，不易為人發現之處，以望
    遠鏡觀察發現被告甲○○、丙○○確有盜採砂石，惟因人手不足乃連絡派人支援
    ，於同日下午五時許，警方人員趕抵現場，途中攔獲一載滿砂石之拼裝砂石車，
    於現場則查獲被告丙○○正於上址挖取砂石倒入同案被告乙○○之車內等情，業
    據證人莊勝和於原審審理時結證屬實（見原審卷第七十三頁反面），證人戴良潭
    、廖錦炫、傅玉柱於原審審理暨本院調查時結證明確（見原審卷第七十五頁、第
    九十二頁反面、第九十三頁正、反面、本院八十八年十一月二十六日、八十八年
    十二月十四日筆錄）、證人黃換盛於本院調查時結證明確（見本院八十八年十二
    月十四日筆錄），並經本院先後二次至現場勘驗屬實，有勘驗筆錄二紙、照片三
    十二幀在卷為憑（見本院八十八年十月二十五日、八十八年十二月十四日勘驗筆
    錄），而當時警方監控時所使用之望遠鏡係七Ｘ五十之倍數之事實，亦經本院於
    勘驗現場時勘驗無訛（見本院八十八年十二月十四日勘驗現場時所拍攝之照片四
    幀）。而證人曾忠慶雖於原審審理時結證稱：其要被告丙○○為其整地，惟被告
    丙○○因被告乙○○前來購買砂石，及要求品質較好之砂，被告丙○○乃於許可
    採石區以外河床地挖取砂石等情，已如前述，且證人曾慶忠於本院勘驗現場證述
    未經許可種植苦瓜，先則稱自行扛肥料至河床，繼於本院質疑其年齡時再改稱使
    用機車載運，每日二包，停在苦瓜園附近，其證詞已有分歧，且證人傅玉柱於本
    院當日勘驗時復結證稱：伊第一次取締及第二次屨勘時都沒有看到苦瓜園（見本
    院八十八年十二月十四日筆錄），再參以證人曾忠慶於八十七年四月三十日遷入
    屏東縣林邊鄉○○村○○路四十九號，經警前往查察，均未遇乃虛報遷入乙情，
    亦有屏東縣警察局東港分局函可按，是以證人曾忠慶前開證詞不足為憑。又河床
    一經挖採即會影響其結構及河床之安全等情，亦據第七河川局人員許慶福於原審
    審理時到庭陳述在卷（見原審八十八年三月三十一日勘驗筆錄，即原審卷第一二
    一頁反面），足認被告甲○○、丙○○等於前開河床挖取砂石，已足生公共危險
    ，益徵被告甲○○所辯，純係嗣後卸責之詞，不足採信。
二、訊據被告丙○○對於右揭在八十七年八月二日十七時二十分許，在屏東縣新埤鄉
    力力溪河床行水區內屏東縣大嚮營段一─一號河床地行水區內，盜採砂石面積約
    為四立方公尺（即長約五．五公尺、寬約四．五公尺、深約０．一六公尺，總採
    量約四立方公尺），出售予前往購買砂石之被告乙○○牟利之事實固不諱言，惟
    對於其他部分則矢口否認，辯稱：當時確僅在許可範圍外挖掘約四立方公尺而已
    ，且知悉在許可範圍外採石是不被允許，至於其於警訊時所稱挖十幾輛砂石車，
    是在許可區範圍內挖掘云云。惟查：被告丙○○在前開時、地，盜採砂石約十幾
    輛砂石車，嗣於八十七年八月二日下午五時二十分許，在上開地點，以ＳＨ二０
    ０挖土機，挖掘、盜採砂石出售予前往購買砂石之被告乙○○等情，業據被告丙○○於警訊時坦承不諱（見警卷第四頁反面），核與被告乙○○於警訊時所供相
    符，被告乙○○於警訊時供稱：當時我也有看到二、三輛大卡車在那邊載運到對
    面之蓮順砂石行（見警卷第八頁反面），並經證人趙岩峰於原審審理時結證稱：
    被告丙○○係於許可採取砂石區以外之地採取砂石乙節明確（見原審卷八十八年
    二月二十六日審判筆錄），並有屏東縣政府、屏東縣警察局刑事組之會勘紀錄、
    現場位置圖、現場照片（以上分別見偵查卷第三十頁、第三十一頁、第三十二頁
    、第三十八頁至第五十二頁）及挖土機一輛扣案可資佐證，足徵被告丙○○確有
    於上開地點盜採砂石，且達十幾輛砂石車。被告丙○○所辯純係嗣後卸責之詞，
    不足採信，被告丙○○之犯行洵堪認定。
三、綜上所述，本件事證明確，被告甲○○、丙○○二人之犯行均堪予認定。至被告
    甲○○於原審審理時聲請傳喚錢尊生、劉世東、蘇金泉、潘育勤、蔡豐年、陳勝
    去、劉秀卿，原審法院認本件事證已臻明確而無傳喚必要，本院亦認事證已明，
    復無再予傳訊之必要，爰均不予傳訊；至於證人李碧禮、賴志賢經本院訊問後，
    尚無法為有利或不利被告甲○○，自不爰用渠等之證詞，附此敘明。
四、按河床一經挖採即會影響其結構及河床之安全，被告甲○○、丙○○於前開河床
    挖取砂石，已足生公共危險，被告甲○○、丙○○共同於行水區內之河床擅自盜
    採砂石，核甲○○、丙○○二人所為均係違反水利法第七十八條第一項第三款之
    規定，均應依同條例第九十二條之一第一項後段之規定處斷。被告甲○○、丙○○共同盜採砂石，所為亦均係犯刑法第三百二十條第一項竊盜罪。被告甲○○與
    丙○○就所犯上開罪間，有犯意聯絡及行為分擔，為共同正犯。而刑法分則或刑
    法特別法中規定之結夥二人或三人以上之犯罪，應以在場共同實施或在場參與分
    擔實施犯罪之人為限，不包括同謀共同正犯在內（最高法院七十六年度台上字第
    八二０七號判決參照），被告甲○○當時並未在現場，且亦無證據證明尚有其他
    人員共同觸犯法律，顯然被告甲○○僅與被告丙○○共同犯罪，自尚難成立刑法
    第三百二十一條之結夥竊盜罪。公訴人起訴書犯罪事實欄已陳述被告甲○○、丙○○盜採砂石，惟於證據並所犯法條欄第二項則未載刑法第三百二十條第一項之
    條文，顯係公訴人就起訴法條漏引刑法第三百二十條第一項，附此說明。又刑法
    上連續犯，除客觀上須具有連續數行為而犯同一性質之罪名外，在主觀上亦須具
    備概括之犯意，被告甲○○、丙○○所盜採之砂石，雖僅數小時而已，但顯然渠
    等主觀上係基於概括之犯意而為，自應成立連續犯。被告甲○○、丙○○先後多
    次盜採砂石、違反水利法之行為，時間緊接，所犯構成要件相同之罪名，顯係出
    於概括犯意為之，為連續犯，應依刑法第五十六條之規定以一罪論，並加重其刑
    。被告二人所犯上開二罪，係一行為觸犯數罪名，屬想像競合犯，應依刑法第五
    十五條之規定從法定刑及情節從一重之水利法第九十二條之一第一項後段罪處斷
    。至於扣案之ＳＨ二００挖土機一台，雖被告丙○○辯稱係其父陳子義提出積蓄
    及種植販賣蓮霧所得一百三十萬元，再由被告丙○○拿出二十萬元，分期購得云
    云。惟經本院傳訊證人證人陳子義（即被告丙○○之父）、楊子杰於本院調查時
    隔離訊問，彼此所證之證詞並不一致（見本院八十九年一月七日筆錄），顯然被
    告丙○○上開所辯，尚難採信。是上開扣案之ＳＨ二００挖土機一台應係被告丙○○所有，供犯罪所用之物，已無疑義。惟該挖土機係被告丙○○賴以維生之工
    具，且衡諸被告丙○○所為本件犯行係受僱被告甲○○聽從指示而為，猶有可原
    ，爰不予宣告沒收，以啟自新。另扣案拼裝貨車一台，係被告乙○○所有，非供
    本件犯罪所用之物，亦不予宣告沒收。
五、公訴意旨另以：被告甲○○自八十七年七月間起至同年八月二日僱用被告丙○○
    擔任挖土機司機，在上開地點盜採砂石達二千立方公尺云云。訊據被告甲○○、
    丙○○均矢口否認上開犯行（八十七年八月二日下午三時至當日下午五時二十分
    部分，業經本院認成立犯罪，而論述於前）；被告甲○○、丙○○均辯稱：伊等
    均在許可範圍內之採石區，採取砂石，並未盜採等語。經查：被告丙○○於八十
    七年八月二日被警查獲時，除屏東縣政府及警察局人員於八十七年八月三日中午
    十二時三十分至現場會勘製作會勘紀錄，認現場怪手盜採處長約五．五公尺、寬
    約四．五公尺、深約０．一六公尺，總採量約四立方公尺，有會勘紀錄一紙附卷
    為憑（見偵查卷第三十一頁）外，上址另經測量結果，現場採取面積（除原採區
    外）約為二三九一四平方公尺，採區平均超挖一○三二五○立方公尺，前開警員
    查獲當天所指被告等盜採面積約為二○○四平方公尺乙節，雖有臺灣省第七河川
    局函附測量圖、河川圖籍、查緝當日現場照片十一幀會勘過程報告、屏東縣政府
    河川取締違法紀錄等可考，固足證明河床挖取砂石之數量，惟警方人員係於八十
    七年八月二日下午三時許，先至現場利用莊林在附近監控，迄至同日下午五時二
    十分許始進場逮捕被告丙○○之事實，業據證人莊勝和、載良潭、廖錦炫、傅玉
    柱於原審審理暨本院調查時結證明確（見原審卷第七十五頁、第九十二頁反面、
    第九十三頁正、反面、本院八十八年十一月二十六日、八十八年十二月十四日筆
    錄）、證人黃換盛於本院調查時結證明確（見本院八十八年十二月十四日筆錄）
    ，顯然警方人員在八十七年八月二日之前並未在現場監控及查獲被告甲○○、丙○○之犯行；而證人莊勝和復於原審審理時結證稱：劃圓圈之地點是當日查獲之
    地點，至於之前是否亦有盜採，我們不知道（見原審卷第七十四頁），證人傅玉
    柱亦於原審審理時結證稱：我們是依有挖過即推平之地整塊地區之落差去推算出
    二千立方公尺（見原審卷第九十三頁反面），再參照被告甲○○所申請許可採石
    之地區，尚難認係被告甲○○、丙○○自八十七年七月間起即在上開地點盜採砂
    石，且盜採之數量高達二千立方公尺。此部分尚乏證據證明被告甲○○、丙○○
    盜採砂石，惟公訴人就此部分認與前開有罪部分有連續犯之裁判上一罪關係，自
    不另為無罪之諭知，附此敘明。
六、原審認被告甲○○自八十七年八月二日被查獲時起至八十八年四月間某日，僱用
    不詳姓名之人，復盜採砂石共約二三九一四立方公尺，並於其原申請採砂石區超
    挖約一０三二五０立方公尺之砂石。原審認被告甲○○所犯上開罪行，係以原審
    法院曾於八十八年三月三十一日會同屏東縣政府水利課、臺灣省第七河川局、屏
    東縣警察局刑事組員警等勘驗現場，上址出入口處遭人以砂石及水泥塊圍起，阻
    撓出入，河床上有明顯怪手及砂石車輪胎痕等情，並有勘驗筆錄可佐，且管區警
    員鍾文雄亦於八十八年四月二十日於原審法院審理中證稱：被告甲○○等人最近
    仍有採取砂石，自其所在之派出所即明顯可見（該派出所位於上址不遠之半山坡
    上，居高臨下可見該河床內人車出入之情），又被告甲○○雖曾向屏東縣警察局
    枋寮分局刑事組報備稱晚間有人於上址盜採砂石，惟其僅報備過一次，經警前往
    查緝亦未有所獲等為其依據，而認被告甲○○自八十七年八月二日被查獲後，仍
    繼續盜採砂石。惟被告甲○○之採石區河床，自當地管區派出所處可以看到，但
    在派出所內不能看到挖土機之車號，且只能看到有人在場，但不能分辨出係何人
    在工作之事實，業據證人鍾文雄於本院調查時結證在卷明確（見本院八十九年二
    月三日筆錄），是證人鍾文雄之證詞僅足以證明有人在工作，但無法證明即係被
    告甲○○及其所僱用之人員在該處盜採砂石。而河堤上確曾以大石阻擋，使載運
    砂石之卡車無法通行之情，亦經本院於八十八年十月二十五日至現場勘驗屬實，
    有本院勘驗筆錄一紙暨照片二幀附於本院卷內可證（見本院八十八年十月二十五
    日勘驗筆錄），雖原審法院曾於八十八年三月三十一日會同屏東縣政府水利課、
    臺灣省第七河川局、屏東縣警察局刑事組員警等勘驗現場，上開採石區之出入口
    處遭人以砂石及水泥塊圍起，阻撓出入，但河床上有明顯怪手及砂石車輪胎痕等
    情，固足以認定當時勘驗該處仍有採取砂石之事實，惟亦乏證據證明河床上之怪
    手及砂石車輪胎痕，確係被告甲○○所為；況被告甲○○曾向屏東縣警察局枋寮
    分局刑事組報備晚間有人盜採砂石之情，業據證人黃進雄於原審審理暨本院調查
    時結證在卷（見原審卷第一五二頁反面、本院八十九年一月二十一日調查筆錄）
    ，雖嗣後經警至現場查緝，未有所獲，但尚不得因此即認被告甲○○係捨近求遠
    ，不合情、理，而遽以認定被告甲○○繼續在上開地點盜採砂石。綜上所述，尚
    難因此遽認被告於八十七年八月二日被取締後，仍繼續在上開地點盜採及超挖砂
    石，迄至八十八年四月間某日止，顯然尚不足證明被告甲○○有此部分盜採砂石
    之犯行。
七、原審對被告甲○○、丙○○均予以論罪科刑，固非無見，惟查：（一）被告甲○○與丙○○係自八十七年八月二日下午三時許起至八十七年八月二日下午五時二
    十分許被警查獲止，共盜採砂石約十幾車（每車約十五立方公尺）及四立方公尺
    ，惟原審竟認被告甲○○、丙○○係自八十七年七、八月間起即盜採砂石，共計
    盜採約二００四立方公尺，其認定之事實即有違誤。（二）被告甲○○於八十七
    年八月二日下午五時二十分許為警查獲後，尚無證據證明被告甲○○仍繼盜採砂
    石，但原審竟認被告甲○○仍繼續盜採砂石，迄至八十八年四月間某日，共盜採
    砂石約二三九一四立方公尺，並於原申請採砂石區超挖約一０三二五０立方公尺
    ，其認定之事實亦有違誤。上訴人臺灣屏東地方法院檢察署檢察官上訴認本件未
    依結夥竊盜、水利法罪名論處、量刑過輕、對於被告丙○○諭知緩刑暨扣案機具
    未予沒收；上訴人即被告甲○○上訴指摘原判決不當，固均無理由，但原審判決
    既有上開可議之處，自應由本院將原判決撤銷改判。爰審酌被告甲○○曾於八十
    五年間因違反水利法案件，經臺灣屏東地方法院判處有期徒刑八月，緩刑三年，
    並於八十六年四月一日緩刑報結，有本院被告全國前案紀錄表一紙為憑，曾罹犯
    同性質之罪行，明知其行為違法，仍不知警惕，心存僥倖牟取暴利，恣意破壞國
    土面貌，及破壞河床影響水流，致生公共危險，若遇雨季，河床遭侵蝕，後果更
    不堪設想，時值檢警大力掃盪盜採砂石之風，仍以身試法，其為警查獲後仍不知
    悔改，長期盜採砂石，目無法紀、惡性重大，犯後猶飾詞狡詞將罪責推予被告丙○○顯無悔意等情，而被告丙○○並無前科，素行良好，亦有本院被告全國前案
    紀錄表一紙在卷可考，其受僱於被告甲○○聽從指示盜採砂石之犯罪動機、目的
    、手段，其行為破壞國土面貌，破壞河床影響水流，致生公共危險及犯後，坦承
    部分犯行，態度尚佳等一切情狀，分別量處如主文第二項、第三項所示之刑。惟
    念被告丙○○未曾受有期徒刑以上刑之宣告，有本院被告全國前案紀錄表一紙在
    卷可稽，信其經此偵、審程序當知警惕，而無再犯之虞，本院認被告丙○○所宣
    告之刑以暫不執行為適當，併予對被告丙○○宣告緩刑四年，用啟自新。至公訴
    人雖具體求處被告甲○○有期徒刑五年；被告丙○○有期徒刑三年，尚嫌過重，
    併此敘明。至於扣案之ＳＨ二００挖土機一台，係被告丙○○所有供犯罪所用之
    物，已如前述，惟係被告丙○○賴以維生之工具，且衡諸其所為本件犯行係受僱
    被告甲○○聽從指示而為，猶有可原，爰不予宣告沒收。另扣案拼裝貨車一台，
    係被告乙○○所有，非供本件犯罪所用之物，爰不予宣告沒收。
貳、上訴駁回部分（即被告乙○○無罪部分）：
一、公訴意旨如起訴書所載（如附件）。
二、按犯罪事實應依證據認定之，無證據不得推定其犯罪事實；又不能證明被告犯罪
    者，應諭知無罪之判決，刑事訴訟法第一百五十四條、第三百零一條第一項分別
    定有明文。而認定不利於被告之事實，須依積極證據，苟積極證據不足為不利於
    被告之事實之認定時，即應為有利於被告之認定，更不必有何有利之證據。而此
    所謂證據，須確能為被告有罪之證明，而無瑕疵可指者，始足當之；其為訴訟上
    之證明，則須至任何之一般人均認其為真正，而無所懷疑之程度; 犯罪事實之認
    定，應憑證據，如未能發現相當證據，或證據不足以證明，自不能以推測或擬制
    之方法，以為裁判之基礎（最高法院三十年上字第八一六號、六十九年度台上字
    第四九一三號、七十六年度台上字第四九八六號、四十年台上字第八六號判例足
    資參照）。
三、公訴人認被告乙○○涉有水利法第九十二條之一第一項後段及刑法第三百二十條
    第一項竊盜罪嫌（起訴法條漏載），無非係以一般砂石車司機，均係受僱載運計
    其工資，與挖土機司機屬於共犯集團，為僱主盜採砂石獲利，以時數或車趟計其
    報酬，豈有於荒郊野外，對素不相識之人，以現金購買砂石之理為憑；訊據被告
    乙○○堅決否認有前開犯行，辯稱因客戶向伊購買砂石，伊就去砂石廠購買砂石
    ，交予客戶，案發當日伊確係向被告甲○○買砂石轉賣，而非共同盜採砂石等語
    。經查：王楊好曾電告被告乙○○，要其載運一車砂石來賣之事實，業據證人王
    楊好於原審審理時結證屬實（見原審卷第六十頁反面），與被告乙○○於警訊時
    所供之情節相符；而案發當時警員觀察之距離及有其他車子進出，而無法判斷被
    告乙○○前開車是否係被告甲○○砂石場之車等情，亦據證人傅玉柱於原審審理
    時結證在卷（見原審卷八十八年三月九日訊問筆錄），尚難因此即謂被告乙○○
    受僱於被告甲○○。況被告乙○○平日開併裝車，自行載貨營生乙節，業據證人
    洪春城於原審法院訊問中陳述在卷（見原審法院八十八年三月十九日訊問筆錄）
    ；而案發當日被告乙○○前往上址購買砂石，並要求同案被告丙○○挖取品質較
    好之砂石乙情，已如前述，足認被告乙○○當天應係前往購買砂石無訛；而公訴
    人認被告乙○○先後所供販賣對象不同，及其如意在購買砂石，蓮順砂石行即在
    附近，可以購買，何必遠涉河川載運，且砂石車司機屬盜採砂石之共犯集團而認
    定被告乙○○其亦有盜砂行為，顯係出於臆測，不足採為論罪之基礎。此外復查
    無其他積極證據足證被告乙○○有公訴人所指之犯行，被告之犯行即無從證明。
四、原審就被告乙○○部分為無罪之諭知，核無不合。上訴人臺灣屏東地方法院檢察
    署檢察官提起上訴，指摘原判決違誤，此部分為無理由，應予駁回。至於被告乙○○是否另涉故買贓物罪嫌宜由檢察官另行偵查，附此敘明。
據上論斷，應依刑事訴訟法第三百六十八條、第三百六十九條第一項前段、第三百六
十四條、第二百九十九條第一項前段、水利法第九十二條之一第一項後段、刑法第十
一條前段、第二十八條、第五十六條、第三百二十條第一項、第五十五條、第七十四
條第一款、罰金罰鍰提高標準條例第一條前段，判決如主文。
本案經檢察官陳國全到庭執行職務。
中    華    民    國     八十九     年      二        月   二十九   日
                              臺灣高等法院高雄分院刑事第五庭
                                  審判長法官  吳水木
                                        法官  惠光霞
                                        法官  陳朱貴
右正本證明與原本無異。
除被告乙○○外，其他如不服本判決，應於判決送達後十日內向本院提出上訴狀，其
未述理由者並應於提出上訴狀後十日內向本院補提理由書（應附繕本)。
                                      書記官  洪梅枝
中    華    民    國     八十九     年       三       月     二     日
附錄本案判決論罪科刑主要法條：
水利法第九十二條之一第一項：
違反第七十八條第一項各款情形之一者，除通知限期回復原狀、清除或廢止違禁設施
外，處六千元以上三萬元以下罰鍰；因而損害他人權益者，處三年以下有期徒刑、拘
役或科併科四千元以上二萬元以下罰金：致生公共危險者，處五年以下有期徒刑，得
併科六千元以上三萬元以下罰金。
刑法第三百二十條
意圖為自己或第三人不法之所有，而竊取他人之動產者，為竊盜罪，處五年以下有期
徒刑、拘役或五百元以下罰金。
意圖為自己或第三人不法之利益，而竊佔他人之不動產者，依前項之規定處斷。
前二項之未遂犯罰之。
                                                                        Ｄ


司法院資訊處製作；財團法人民間司法改革基金會備份。
